---
title: "Exercício 1"
output:
  pdf_document:
    fig_caption: yes
    fig_height: 3.68
    fig_width: 3.84
---

```{r pacotes, echo=FALSE, warning=FALSE, message=FALSE}
library(xtable)
library(knitr)
library(ggplot2)
library(tidyr)
library(plyr)
library(dplyr)
library(gridExtra)
options(xtable.comment = FALSE,
        digits = 2,
        scipen=999)
```

# Descrição

Considere para a análise os dados descritos no arquivos __ozone__, disponível no `R, em que as variáveis metereológicas são observadas durante 330 dias na Bacia de Los Angeles, EUA, em 1976. As variáveis estão descritas na seguinte ordem:

* 03, máxima diária da concentração média de ozônio por hora em Upland, CA, medidas em partes por milhão (ppm)
* vh, altura da pressão 500 milibar medida na base da força aérea de Vandenberg
* wind, velocidade do vento em mph no aeroporto LAX
* humidity, umidade em porcentagem no LAX
* temp , temperatura na base aérea de Sandburg em graus Fahrenheit
* ibh, altura da inversão da temperatura base em pés
* dpg, gradiente da pressão a partir de Los Angeles para Daggert em mmHg
* ibt, inversão da temperatura base no LAX em graus Fahrenheit
* vis, visibilidade no LAX em milhas
* day, dia do ano

# Enunciado

Um dos objetivos do estudo com esse conjunto de dados é tentar explicar a concentração média de ozônio na atmosfera dadas as demais variáveis meteorológicas.

Como a resposta O3 é apresentada na forma de contagem (ppm), compare os ajustes de modelos com resposta Poisson e com resposta binomial negativa. Inicialmente, faça uma análise descritiva com os dados apresentando boxplos e os diagramas de dispersão de cada variável explicativa com a variável resposta. Em seguida, compare os ajustes de modelos log-lineares com resposta Poisson e binomial negativa. Para
cada modelo faça uma seleção através do procedimento AIC. Compare os dois modelos segundo procedimentos de diagnóstico. Para o modelo selecionado interprete os resultados.

# Leitura dos dados

Os dados foram obtidos no `R`por meio dos comandos:

```{r, message=FALSE}
require(faraway)
data(ozone)
```

```{r, echo=FALSE, results='asis'}
kable(head(ozone))
```

# Análise descritiva

```{r,fig.cap="Gráfico de dispersão da variável resposta 'O3' (Concentração de Ozônio) por todas as variáveis explicativas.", echo=FALSE, fig.width=5, fig.height=5}
df <- gather(ozone, key = var, value = value, -O3)
ggplot(df, aes(x=value, y=O3)) + geom_point() + stat_smooth(method = "lm", se = F) + 
  facet_wrap(~var, scales = "free") + xlab("Valor da variável") + ylab("Concentração de Ozônio")
```

Vemos na figura 1 que todas as variáveis apresentam relação linear com a variável resposta. As variáveis que apresentam a maior relação são a altura da pressão 500 milibar, a temperatura e a inversão da temperatura. Outras variáveis que também apresentaram relação com a concentração de ozônio foram a visibilidade e a altura da inversão da temperatura base.

# Modelo Poisson

Inicialmente vamos ajustar um modelo linear generalizado com distribuição de Poisson. Para selecionar as variáveis explicativas vamos usar o método AIC. Usando a função `step` do R, selecionaremos o modelo que tiver o menor AIC.

```{r, results='hide'}
modelo.poisson.c <- glm(O3 ~ vh + wind + humidity + temp + ibh + dpg + ibt + vis + doy,
                      data = ozone, family = poisson)

modelo.poisson.r <- step(object = modelo.poisson.c, direction = "backward")
```

A tabela a seguir apresenta as estimativas dos parâmetros do modelo escolhido. O método AIC, depois de três passos, selecionou a velocidade do vento, a inversão da temperatura base, a umidade, a temperatura, a altura da inversão da temperatura, a visibilidade e o dia do ano como variáveis explicativas.


```{r, echo = F, results = 'asis'}
xtable(summary(modelo.poisson.r))
```

Apesar do parâmetro relacionado a variável 'wind' não ser significativo, continuaremos deixando-o no modelo, pois utilizamos o método AIC para selecionar as variáveis.
A seguir fizemos alguns gráficos de diagnóstico a fim de verificar a qualidade do ajuste.

```{r, echo=FALSE, fig.cap="Gráficos de diagnóstico do modelo poisson reduzido.", fig.height=4.3, fig.width=4.3}
library(diag)
p1 <- modelo.poisson.r %>% envel_pois()
p2 <- modelo.poisson.r %>% infl_pois()
p3 <- qplot(x = resid(modelo.poisson.r, type = "pearson"),
            y = fitted(modelo.poisson.r), geom = "point") +
            xlab("Componentes do desvio") + ylab("Valores Ajustados")

grid.arrange(p1, p2, p3, ncol = 2)
```

Os gráficos de diagnóstico evidenciam um ajuste adequado do modelo Poisson. No entanto existe um leve desvio no gráfico quantil-quantil, alguns pontos estão fora da banda de confiança, o que não é recomendável. Por isso, vale a tentativa de ajuste de um outro modelo.


# Modelo Binomial-Negativo

O modelo binomial negativo foi ajustado no `R` usando a função `glm.nb` do pacote `MASS`. A seleção das variáveis explicativas também foi realizada utilizando o método `AIC` _backward_. Selecionamos aquele modelo com o menor AIC.

```{r, message=FALSE, results='hide'}
library(MASS)
modelo.binomialn.c <- glm.nb(O3 ~ vh + wind + humidity + temp + ibh + dpg + ibt + vis + doy,
                      data = ozone)
modelo.binomialn.r <- step(object = modelo.binomialn.c)
```

Pelo método stepAIC selecionamos as variáveis ibt, vis, ibh, doy, humidity e temp como variáveis explicativas do modelo. As estimativas dos parâmetros encontram-se na tabela a seguir.

```{r, echo = F, results = 'asis'}
xtable(summary(modelo.binomialn.r))
```

Novamente, vamos fazer alguns gráficos de diagnóstico para verificar a adequabilidade do ajuste do modelo binomial negativo.
Inicialmente fizemos o gráfico quantil-quantil, que verifica se a distribuição escolhida se ajusta aos dados.

```{r, echo=FALSE, fig.cap = "Gráfico Quantil-Quantil do modelo binomial negativo reduzido", message=FALSE, warning=FALSE}
source(file = "../funcoes/envel_nbin.R")
envel_nbin(modelo.binomialn.r, ozone)
```

Vemos no gráfico que todos os pontos estão dentro da banda de confiança, idicando que o ajuste está correto.
Em seguida fizemos mais alguns gráficos, que ajudam a identificar pontos discrepantes, aberrantes ou influentes que podem causar problemas nas estimativas dos parâmetros do modelo.

```{r, echo=FALSE, fig.cap = "Gráficos de diagnóstico negativo binomial reduzido", fig.height = 4.3, fig.width=4.3}
source(file = "../funcoes/diag_nbin.R")
diag_nbin(modelo.binomialn.r, ozone)
```

Pelos gráficos de diagnóstico podemos concluir que o modelo binomial negativo mostrou-se adeaquado aos dados, inclusive seu ajuste foi melhor do que o ajuste do modelo Poisson. Não há pontos de alta influência, que poderiam causar problemas nas estimativas dos parâmetros. Portanto, escolhemos o modelo Binomial Negativo.


# Interpretação dos parâmetros

As variáveis humidade, temperatura e inversão da temperatura base geram um aumento na concentração de gás O3 na atmosfera, isto é, quanto maior a temperatura, humidade e inversão da temperatura, maior a concentração dde O3. A variável temperatura é a que tem maior impacto neste aumento. Já as variáveis altura da inversão da temperatura, visibilidade e dia do ano tem um impacto negativo nesta concentração. Tanto uma como as outras conforme aumentam, fazem com que a concentração de O3 diminua.













