---
title: "Exercício 3"
output: pdf_document
---

```{r pacotes, echo=FALSE}
library(xtable)
library(knitr)
```

# Descrição

No arquivo __imoveis.dat__ são apresentados dados relativos a uma amostra de 27 imóveis. Na ordem são apresentados os valores das seguintes variáveis:

* imposto do imóvel (em 100 USD)
* área do terreno (em 1000 pés quadrados)
* área construída (em 1000 pés quadrados)
* idade da residência (em anos)
* preço de venda do imóvel (em 1000 USD)

# Enunciado

Ajuste um modelo normal linear do preço de venda contra as demais variáveis explicativas. Use o método AIC para selecionar as variáveis explicativas. Faça uma análise de diagnóstico com o modelo selecionado. Interprete os coeficientes estimados. Seja $y(z)$ o valor do preço de venda de um imóvel que não está na amostra com os valores das variáveis explciativas do modelo final representados por $z$. Como fica a estimativa intervalar de coeficiente $(1 - \alpha), 0 < \alpha < 1$, para $y(z)$? Alguma restrição para os valores de $z$?

# Leitura dos dados

Para ler os dados no R fazemos:

```{r}
imoveis <- data.frame(
  scan("dados/imoveis.dat", list(imposto=0, areat=0, areac=0, idade=0, preco=0)))
```

```{r, echo=FALSE, results='asis'}
kable(head(imoveis))
```


