---
title: "Exercício 4"
output:
  pdf_document:
    fig_caption: yes
    fig_height: 3.68
    fig_width: 3.84
---

```{r pacotes, echo=FALSE, warning=FALSE, message=FALSE}
library(xtable)
library(knitr)
library(ggplot2)
library(tidyr)
library(plyr)
library(dplyr)
library(gridExtra)
options(xtable.comment = FALSE,
        digits = 2,
        scipen=999)
```

# Descrição

No arquivo __dboston.dat__ é apresentado parte do conjunto de dados de uma amostra aleatória de 506 setores censitários de 96 distritos da cidade de Boston (USA) em 1970. O obejtivo principal do estudo é tentar explicar a relação entre o preço mediano das residências ocupadas pelos propriietários em cada setor censitário com algumas variáveis explicativas. Vamos considerar apenas quatro variáveis explicativas que estão colocadas na seguinte ordem:

* dist: disância ponderada do distrito a cinco centros de emprego de Boston (em milhas)
* tax: imposto distrital anual do imóvel (por 10 mil USD)
* ptratio: relação aluno-professor no distrito
* lstat: porcentagem da população com baixa renda
* medv: preço mediano das residências ocupadas pelos proprietários (em mil USD)

# Enunciado

* Faça inicialmente uma análise descritiva construindo por exemplo boxplots e diagramas de dispersão de cada variável explicativa contra a variável resposta.
* Apresente também a densidade da variável resposta.
* Para cada ligação (logarítimica, identidade e recíproca) proponha um modelo com resposta gama e selecione as variáveis explicativas usando o método AIC.
* Através de procedimentoss de diagnóstico escolha um modelo.
* interprete os parâmetros do modelo escolhido.

# Leitura dos dados

```{r}
dboston <- data.frame(scan("dados/dboston.dat", 
                           list(dist=0, tax=0, ptratio=0, lstat=0, medv=0)))
```

