---
title: "Exercício 4"
output:
  pdf_document:
    fig_caption: yes
    fig_height: 3.68
    fig_width: 3.84
---

```{r pacotes, echo=FALSE, warning=FALSE, message=FALSE}
library(xtable)
library(knitr)
library(ggplot2)
library(plyr)
library(dplyr)
library(tidyr)
library(gridExtra)
options(xtable.comment = FALSE,
        digits = 2,
        scipen=999)
```

# Descrição

No arquivo __dboston.dat__ é apresentado parte do conjunto de dados de uma amostra aleatória de 506 setores censitários de 96 distritos da cidade de Boston (USA) em 1970. O obejtivo principal do estudo é tentar explicar a relação entre o preço mediano das residências ocupadas pelos propriietários em cada setor censitário com algumas variáveis explicativas. Vamos considerar apenas quatro variáveis explicativas que estão colocadas na seguinte ordem:

* dist: disância ponderada do distrito a cinco centros de emprego de Boston (em milhas)
* tax: imposto distrital anual do imóvel (por 10 mil USD)
* ptratio: relação aluno-professor no distrito
* lstat: porcentagem da população com baixa renda
* medv: preço mediano das residências ocupadas pelos proprietários (em mil USD)

# Enunciado

* Faça inicialmente uma análise descritiva construindo por exemplo boxplots e diagramas de dispersão de cada variável explicativa contra a variável resposta.
* Apresente também a densidade da variável resposta.
* Para cada ligação (logarítimica, identidade e recíproca) proponha um modelo com resposta gama e selecione as variáveis explicativas usando o método AIC.
* Através de procedimentoss de diagnóstico escolha um modelo.
* interprete os parâmetros do modelo escolhido.

# Leitura dos dados

```{r}
dboston <- data.frame(scan("dados/dboston.dat", 
                           list(dist=0, tax=0, ptratio=0, lstat=0, medv=0)))
```

```{r, echo=FALSE, results='asis'}
xtable(head(dboston,n = 5))
```

# Análise descritiva

Abaixo estão os boxplots (figura 1) de todas as variáveis do banco de dados. Vemos pelos gráficos que as variáveis parecem apresentar distribuição ligeiramente assimétrica.

```{r, fig.cap="Boxplots das variáveis do banco de dados", fig.height=3.5, echo=FALSE}
dboston %>% gather(key = var, value = value) %>%
  ggplot(aes(x = var, y = value)) + geom_boxplot() + facet_wrap(~var, scales = "free", ncol = 3) + xlab("Variável") + ylab("Valores")
```

Nos gráficos de dispersão (figura 2) das variáveis pela variável resposta. Principalemente as variáveis __dist__ e __lstat__ têm relação forte e não linear com o preço dos imóveis. Já as variáveis __tax__ e __ptratio__ parecem apresentar umma relação linear com o preço mediano.

```{r, fig.cap="Gráficos de dispersão das variáveis explicativas pela variável resposta", fig.height=3.5, echo=FALSE}
dboston %>% gather(key = var, value = value, -medv) %>%
  ggplot(aes(x = value, y = medv)) + geom_point() + stat_smooth(se = F, method = "loess") + facet_wrap(~var, scales = "free", ncol = 2) + xlab("Valor da Variável") + ylab("Preço mediano das residências")
```

```{r, fig.cap="Gráficos de dispersão das variáveis explicativas pela variável resposta", fig.height=3.5, echo=FALSE}
ggplot(dboston, aes(medv)) + geom_histogram(aes(y = ..density..), binwidth = 4) + geom_density(colour = "blue") + ylab("Densidade de Frequência") + xlab("Preço mediano")
```

A densidade da variável resposta __medv__ (figura 3) é assimétrica a esquerda, assemelhando-se à distribuição Gama.

# Modelo

## Ligação logarítimica

### Descrição do modelo

O modelo que será ajustado é de regressão Gamma com ligação logarítmmica. Ele é da forma:

$$y_i \sim Gama(\mu_i, \phi)$$

De forma que:

$$\log (\mu_i)   =   x_i\beta$$

### Seleção das variáveis

Como o número de variáveis explicativas é pequeno, vamos ajustar todos os modelos possíveis e escolher aquele que tiver o maior AIC. Os modelos estão apresentados na tabela abaixo.

```{r, eval=FALSE}
todos.modelos <- fitall(y = dboston$medv, x = dboston[,1:4], method = "glm",
                        family = Gamma(link = "log"))
```


```{r, echo=FALSE, message=FALSE, results='hide'}
library(meifly)
todos.modelos <- fitall(y = dboston$medv, x = dboston[,1:4], method = "glm",
                        family = Gamma(link = "log"))
```


```{r, echo=FALSE,results='asis'}
variaveis <- laply(todos.modelos, .fun = function(x) return(paste(names(x$coefficients)
                                                               , collapse = ", ")))
aux <- data.frame(cbind(variaveis, summary(todos.modelos))) %>% arrange(AIC)
row.names(aux) <- NULL
aux <- aux[,-c(2,7)]
kable(aux)
```

O modelo com maior AIC é o modelo com todas as variáveis explicativas do banco de dados: __dist__, __tax__, __ptratio__ e __lstat__. Mas pelo princípio de parcimônia vamos usar um modelo com menos variáveis que também tem o AIC alto, este modelo tem as seguitnes variáveis: __dist__, __ptratio__ e __lstat__.

Este modelo pode ser ajustado no `R` usando o seguinte comando:

```{r}
modelo <- glm(medv ~ dist + ptratio + lstat, data = dboston, 
              family = Gamma(link = "log"))
```



### Análise de Diagnóstico

```{r, fig.cap="Gráfico Quantil-Quantil", fig.height=2.3, fig.width=2.3, echo=FALSE}
source("../funcoes/envel_gama.R")
envel_gama(modelo, dboston, link = "log") + xlab("Percentis da Normal") + ylab("Componentes do Desvio")
```







