---
title: "Exercício 5"
output:
  pdf_document:
    fig_caption: yes
    fig_height: 3.68
    fig_width: 3.84
---

```{r pacotes, echo=FALSE, warning=FALSE, message=FALSE}
library(xtable)
library(knitr)
library(ggplot2)
library(plyr)
library(dplyr)
library(tidyr)
library(gridExtra)
options(xtable.comment = FALSE,
        digits = 2,
        scipen=999)
```

# Descrição

No arquivo __caduquice.dat__ são descritos os dados de um experimento em que cinquenta e quatro indivíduos considerados idosos são submetidos a um exame psicológico para avaliar a ocorrência ou não de sintoma de caduquice. Acredita-se que o escore obtido num exame psicológico feito previamente esteja associado com a ocorrência ou não do sintoma. Os dados são apresentados na seguinte ordem:

* escore: escala no exame psicológico
* resp: ocorrência (resp = 1) ou não ocorrência (resp = 0) do sintoma.


# Enunciado

* Faça inicialmente uma análise descritiva dos dados.
* Ajuste um modelo logístico para explicar a probabilidade de ocorrência do sintoma em função do escore.
* Interprete os resultados.
* Construa uma banda de confiança de 95% para a probabilidade de ocorrência do sintoma de caduquice dado o escore no exame psicológico.
* Faça uma análise de diagnóstico do modelo ajustado.

# Leitura dos dados

```{r}
caduquice <- data.frame(scan("dados/caduquice.dat", 
                                        list(escore=0, resp=0)))

```

```{r, echo=FALSE, results='asis'}
xtable(head(caduquice,n = 5))
```

# Análise descritiva

Na figura 1 apresentamos um boxplot do escore para os indivíduos que tiveram ocorrência dos sintomas e um outro para os indivíduos que não tiveram ocorrência do evento.

```{r, fig.cap="Boxplots do escore", fig.height=3.5, echo=FALSE}
ggplot(caduquice, aes(x = as.factor(resp), y = escore)) + geom_boxplot() + xlab("Ocorrência dos sintomas (0 indica não, 1 indica sim)")

```

Neste gráfico é possível ver que os indivíduos que apresentaram os sintomas de caduquice tiveram aparentemente escores menores no teste psicológico.


# Modelo

Vamos ajustar um modelo logístico que pode ser expresso da seguinte forma:

$$resp_i \sim Bernouli(p_i)$$

com:

$$\log\left( \frac{p_i}{1 - p_i} \right) = \alpha + \beta*escore_i$$

Este modelo pode ser ajustado no `R` usando o comando a seguir:

```{r}
modelo <- glm(resp ~ escore, family=binomial(link = "logit") ,data=caduquice)
```

As estimativas do modelo estão na tabela abaixo.

```{r, echo=FALSE, results='asis'}
aux  <-  xtable(summary(modelo))
row.names(aux) <- c("$\\alpha$", "$\\beta$")
colnames(aux) <- c("Estimativa", "Erro Padrão", "valor z", "Pr(>|t|)")
print(aux, sanitize.text.function = function(x){x})
```

# Interpretação

Os parâmetros do modelo indicam que quanto maior o escore do indivíduo no teste psicológico, menor a chance de apresentar sintomas de caduquice. Mais precisamente, podemos dizer que com um aumento de uma unidade no escore do paciente, a chance é  72% da chance de um paciente com o escore de uma unidade menor.

# Banda de confiança da probabilidade

A banda de confiança da probabilidade de apresentar os sintomas dado o escore no teste psicológico está apresentada na figura 2.

```{r, fig.cap="Banda de 95% de confiança da probabilidade de apresentar sintomas"}
ggplot(caduquice, aes(y = resp, x = escore)) + 
  stat_smooth(method = "glm", family = binomial(link = logit))
```

# Análise de diagnóstico

Pelo gráfico da figura 3 vemos que a suposição do modelo de que os dados seguem uma distribuição de Bernouli é razoável e pode ser aceita.

```{r, fig.cap="Gráfico Quantil-Quantil", echo=FALSE}
source("../funcoes/envel_bino.R")
envel_bino(modelo, caduquice)
```


```{r, fig.cap="Gráficos de Diagnóstico", fig.height=4.5, fig.width=4.5, echo=FALSE}
source("../funcoes/diag_bino.R")
diag_bino(modelo, caduquice)
```

Pelos demais gráficos (figura 4) vemos que o modelo parece estar bem ajustado:

* os resíduos não apresentam nenhum padrão, indicando que não existe correlação entre as observações.
* não existe nenhuma observação com altíssima influência o que poderia causar instabilidade nos parâmetros.
* os resíduos tem valores entre -2 e 2, o que é considerado aceitável.








